---
title: "Kursustilmeldinger"
author: "Christian Knudsen"
date: "`r Sys.Date()`"
output: html_document
---

```{r setup, include=FALSE}
knitr::opts_chunk$set(echo = FALSE)
```

```{r setup-read-data, echo = FALSE, warning=FALSE, message=FALSE}
library(tidyverse)
library(knitr)
library(scales)
library(glue)
library(gt) # formattering af tabeller
library(zoo) # til marginalt mere avanceret behandling af tid
source("scripts/add_categories.R") # til at identificere kategorier

# indlæser kursus_metadata
meta_data <- read_csv2("data/kursus_metadata.csv")
meta_data <- meta_data %>% 
  select(-c(allday, -public, public, admin, end, campus_id, location_type, location_id, calendar_id, owner_name,
            owner_id, category_id, calendar_name, calendar_public, calendar_admin, presenter, color, 
            featured_image, geolocation, registration_cost, more_info, setup_time, teardown_time, 
            audience_1_id, audience_1_name, registration_form_id, registration_series_linked,
            has_registration_opened, registration, has_registration_closed, zoom_email, online_user_id, 
            online_meeting_id, online_host_url, online_join_url, online_join_password, online_provider,
            campus_1, audience_2_id, audience_2_name, audience_3_id, audience_3_name))
# tilføjer manglende kategorier
meta_data <- add_categories(meta_data)

# vi har nu det samlede sæt metadata

# indlæser tilmeldingsdata
tilmeldinger <- read_csv2("data/tilmeldings_data.csv")

# dem beriger vi med data på køn
# starter med at indlæse data på køn
sex <- read_csv2("data/tal_og_data_data.csv") %>% 
  select(booking_id, køn) %>% 
  distinct() %>% 
  filter(!is.na(køn))

# er er kun interesserede i de unikke bookinger, og kan ikke bruge NA værdier i køn til så meget.

# så beriger vi tilmeldingerne med kønsoplysninger.
tilmeldinger <- tilmeldinger %>% 
  left_join(sex, by = join_by(booking_id)) %>% 
  mutate(køn = if_else(is.na(køn), first_name, køn))

```
Vi analyserer her ialt `r nrow(distinct(meta_data, id))` kurser fra 
vore kursustilmeldinger, der strækker sig fra `r min(meta_data$start)` til
`r max(meta_data$start)`

Det fører til sådan ca. `r tilmeldinger %>% distinct(booking_id) %>% nrow()` 
bookinger, inklusive de der er endt på ventelisten.

<details>
<summary style="font-size: 1.5em; font-weight: bold; margin-top: 1em;"> Hvad gør vi? </summary>
Hver nat kl. 1 (UTC), kører tre scripts på GitHub. Gennem et api-kald til
vores kalendersystem trækkes data på samtlige kurser fra 1. januar det aktuelle år, og
365 dage frem, i Datalabs kursuskalender.
Kurserne har et ID-nummer, der sammenholdes med de kurser der tidligere er blevet
hentet. De kurser der ikke allerede er gemt data for, og som ikke ligger i 
fremtiden, får gemt deres metadata.

Dernæst kører script nr. to. Det kigger på de kursus-ID'er der nu ligger i
metadata registreringen. De sammenholdes med tilmedlingsdata der tidligerer er
blevet gemt. Hvis kursus-ID'et ikke optræder dér, er det fordi det ikke har
fået hentet tilmeldingsdata. De tilmeldingsdata hentes og saneres for at justere på
strukturen. Et gæstimat på kønnet af deltageren foretages på baggrund 
af fornavnet, hvorefter data saneres for at fjerne personhenførbare data. Og så 
gemmes det.

Tredie script kører derefter. Det er det script der genererer denne side. 
Vi har med andre ord ret opdaterede data her.

I den aktuelle opsætning er det noget der tager ret lang tid ~45 minutter; 
robusthed fremfor tempo! 
</details>

<details>
<summary style="font-size: 1.5em; font-weight: bold; margin-top: 1em;"> Hvad mangler?</summary>

1. Vi har gemt regneark med tilmeldingsdata i et års tid. Der er data vi kan
bruge til at gæstimere kønnet på de tilmeldte. Og vi har også svar på de spørgsmål
vi stiller dem. Det skal vi have konsolideret med de data vi henter ind her.

2. Vi har også gennem en længere periode automatisk indsamlet antallet af 
tilmeldinger, blandt andet mhp at lave vores observationslister, hvor vi ser
på hvor fyldte kurserne er. Her er der også metadata der bør bruges til at berige
de data vi har her.

Disse to berigelser er relativt enkle at lave. Største udfordring er forskellen
i præcisionen af det rapporterede tilmeldingstidspunkt. 

Data fra punkt 2 er tilføjet. Der mangler fortsat punkt 1 - regnearkene.

Den svære er at hægte de her data sammen med registreringen af deltagertallene.
Det bør kunne lade sig gøre, men er ikke helt enkelt, hvis det ikke skal gøres
manuelt.

Og så er vi begrænset af de data vi faktisk har gemt. Hvis ikke der er sat
en kategori på der hedder "R" kan vi pt ikke se på kurset at det er et R-kursus.
Eller - det kan vi godt, vi skal bare trække det ud fra beskrivelsen. Og "R" er 
ikke en specielt fantastisk søgeterm... Det finder vi nok også en løsning på.

Det har vi - men inden du drager alt for hårde konklusioner på det, bør vi
nok lige trippeltjekke at det fungerer som det skal.

</details>




<details>
<summary style="font-size: 1.5em; font-weight: bold; margin-top: 1em;">Jeg synes der er noget der mangler?</summary>

Hvis du har et spørgsmål der kan besvares med de data der er tilgængelige (og
altså derfor med forbehold for de tre punkter nævnt ovenfor), kan det besvares.
Formentlig ret hurtigt. Men det vil være fremmende for processen hvis jeg får 
spørgsmålet 15 minutter før du gerne vil have svaret. Så kast en mail, eller 
endnu bedre, smid et [issue på GitHub](https://github.com/KUBDatalab/kursus_data/issues/new)
så fixer jeg det.

</details>

<details>
<summary style="font-size: 1.5em; font-weight: bold; margin-top: 1em;"> Kan vi få svar på X?</summary>

Formentlig, se ovenstående for hele to måder at få et svar (man kan selvfølgelig
også selv downloade data fra https://github.com/KUBDatalab/kursus_data/tree/main/data
og selv analysere).

Men. Der er grænser, for vi kan kun svare på ting som data understøtter svar på.

Vi har pt to tabeller.

Metadata med metadata for kurserne
```{r}
meta_data %>% 
  slice(201) %>% 
  glimpse()
```
og tilmeldingsdata for tilmeldingerne:

```{r}
tilmeldinger %>% 
  filter(event_id == 4381177) %>% 
  glimpse()
  
```

Eventid for tilmeldingen hænger sammen med id for kurset. Og first_name 
indeholder et gæstimat af kønnet baseret på fornavnet.
Ja, det er noget sjusk, og skal nok blive rettet. Under alle omstændigheder,
er det en logisk værdi som svar på spørgsmålet "gætter vi på at deltageren har det rigtige køn?". 
TRUE for kvinder, FALSE for mænd.
Så hvis du vil
vide om der er forskel på det tidspunkt på dagen de studerende tilmelder sig
når kurset har kategorien "english" kontra tidspunktet når det er kategorien
"Python", så kan vi svare på det. Vær dog opmærksom på at kategorierne
i kursusmetadata ikke er bedre end dem du selv har lagt ind...
</details>

# Og så til tallene!

Udvikling i antal kurser over årene:

```{r echo = FALSE}
meta_data %>% 
  distinct(id, .keep_all = TRUE) %>% 
  count(år = year(start), name = "antal") %>% 
  gt()
```

Eller, grafisk fremstillet:

```{r echo = FALSE}
meta_data %>% 
  distinct(id, .keep_all = TRUE) %>% 
  count(år = year(start), name = "antal") %>% 
  ggplot(aes(x= år, y = antal)) +
  geom_point() +
  geom_line() +
  coord_cartesian(ylim = c(0,150)) +
  ggtitle("Antal udbudte aktiviteter over årene", subtitle = "Bemærk at data er til dato, hvorfor tallene for 2025 er som de er") +
  labs(caption = glue("Data pr {today()}"))

```


Af en eller anden årsag er I meget glade for lagkagediagrammer. Så her er der et.

```{r}
meta_data %>% 
  distinct(id, .keep_all = TRUE) %>% 
  count(år = year(start), name = "antal") %>% 
  ggplot(aes(x = "", y = antal, fill = factor(år))) +
  geom_bar(stat = "identity", width = 1) +
  coord_polar("y", start = 0) +
  theme_void()
```

## Antal tilmeldte over årene

```{r echo = FALSE}
tilmeldinger %>% 
  distinct(booking_id, .keep_all = TRUE) %>% 
  select(event_id, tilm_type, booking_id) %>% 
  left_join(meta_data %>% distinct(id, .keep_all= TRUE), by = c("event_id" = "id")) %>% 
  group_by(år = year(start), tilm_type) %>% 
  summarise(antal = n()) %>% 
  ungroup() %>% 
  pivot_wider(names_from = tilm_type,
              values_from = antal) %>% 
  gt()
  
```
Registrants er de der har fået plads på kurset. Waitlist er de der er på 
venteliste.

## Antal aktiviteter i kalenderen over tid - opdelt på måned

```{r}
meta_data %>% 
  distinct(id, .keep_all = TRUE) %>% 
  mutate(periode = as.yearmon(start)) %>% 
  select(periode, id) %>% 
  ggplot(aes(periode)) +
  geom_bar() +
  theme_bw() +
  ggtitle("Antal aktiviteter i kalenderen i en given måned")
```

## Kønsfordelingen

Vi gæstimerer kønnet ud fra fornavn. I skrivende stund mangler næsten alt historisk
data.

```{r echo= FALSE}
tilmeldinger %>% 
  distinct(booking_id, .keep_all = TRUE) %>% 
  select(event_id, tilm_type, booking_id, køn) %>% 
  left_join(meta_data %>% distinct(id, .keep_all= TRUE), by = c("event_id" = "id")) %>% 
  group_by(år = year(start)) %>% 
  summarise(hun = sum(køn, na.rm = TRUE),
            han = sum(!køn, na.rm = TRUE),
            total = hun + han) %>% 
  mutate(år = as.character(år)) %>% 
  bind_rows(summarise(., across(hun:total, sum, na.rm = TRUE)) %>% mutate(år = "total")) %>% 
  mutate(andel_hun = hun/total,
          andel_han = han/total) %>% 
  select(-total) %>% 
  gt()
  
```



```{r echo  = FALSE, warning=FALSE,message=FALSE}
tilmeldinger %>% 
  distinct(booking_id, .keep_all = TRUE) %>% 
  select(event_id, tilm_type, booking_id, køn) %>% 
  left_join(meta_data %>% distinct(id, .keep_all= TRUE), by = c("event_id" = "id")) %>% 
  mutate(periode = as.yearmon(start)) %>% 
  select(tilm_type, køn, periode) %>% 
  group_by(periode) %>% 
  summarise(hun = sum(køn, na.rm = TRUE),
            han = sum(!køn, na.rm = TRUE)) %>% 
  mutate(hun = if_else(hun == 0, NA, hun),
         han = if_else(han == 0, NA, han)) %>% 
  mutate(total = han+hun) %>% 
  mutate(hun_andel = hun/total,
         han_andel = han/total) %>% 
  select(periode, hun_andel, han_andel) %>% 
  pivot_longer(hun_andel:han_andel, names_to = "køn", values_to = "andel") %>% 
  mutate(køn = str_remove(køn, "_andel")) %>% 
  ggplot(aes(x = periode, y = andel, color = køn)) +
  geom_point() +
  geom_line() +
  ggtitle("Kønsfordelingen i tilmeldinger over tid")
```

Inden der drages for håndfaste konklusioner om en skæv kønsfordeling - som dog
næppe er af en karakter vi behøver tage alvorligt, skal der dog foretages en 
chi-i-anden test hvor vi sammenligner med kønsfordelingen på KU.

De sidste tal der er til rådighed der, er fra 2023. Der var ialt 22917 
fuldtidsstuderende kvinder og 13611 fuldtidsstuderende mænd. Svarende til en 
kønsfordeling på `r 13611/(13611+22917)*100` % af det underrepræsenterede køn.
Den relevante sammenligning er derfor med vores 2023 tal:

```{r}
matrix(c(22917, 13611, 467, 201), ncol = 2) %>% chisq.test()
```
chi-i-anden testen svarer på om der er forskel på kønsfordelingen blandt indskrevne
studerende på KU, og på vores kurser, og resultatet er, at underrepræsentationen 
af mænd på vores kurser er statistisk signifikant. Da kønsfordelingen på vores kurser
ikke er blevet bedre siden 2023, og der ikke er nogen grund til at tro at den er 
blevet mere lige på KU som helhed, er der god grund til at tro at problemet fortsat
eksisterer. 

Da det underrepræsenterede køn er mænd, er det ikke noget vi har i sinde at gøre 
noget ved.

En mulig forklaring kan være at vi ikke tiltrækker særligt mange studerende fra
de uddannelser hvor kønsfordelingen stadig er nogenlunde lige, eller fra de 
ganske få fag hvor mændene er i overtal: Efterspørgslen
på vores kursustilbud blandt studerende på eksempelvis datalog må forventes at 
være begrænset. Det betyder at vi primært rekrutterer deltagere på de fag hvor
den strukturelle køndiskrimination betyder at mænd er endnu mere underrepræsenterede
end de er på KU som helhed. Og dermed at den relevante sammenligning ikke er 
den samlede KU-population, men en delmængde af fakulteterne..




## tilmeldinger - og ventelister, pr. kursus.

der er mange...

```{r echo = FALSE, message=FALSE}
tilm_pr_event <- tilmeldinger %>% 
  group_by(event_id, tilm_type) %>% 
  distinct(booking_id, .keep_all = TRUE) %>% 
  mutate(antal = !is.na(booking_id), .after = last_name) %>% 
  summarise(antal = sum(antal)) %>% 
  pivot_wider(names_from = tilm_type, values_from = antal, values_fill = 0)
```
Så her er et udvalg

```{r}
meta_data %>% 
  mutate(value = 1) %>% 
  pivot_wider(names_from = category_name, values_from = value) %>% 
  right_join(tilm_pr_event, by = c("id" = "event_id")) %>% 
  select(id, title, start, registrants, waitlist, seats) %>% 
  mutate(andel_fyldt = registrants/seats) %>% 
  head() %>% 
  gt()
```


## Gennemsnitlig belægningsgrad
Altså - hvor stor en andel af pladserne der udbydes bliver fyldt med tilmeldinger.
Her skal vi nok fjerne de åbne værksteder først.
Samlet tabel pr år, opdeling pr måned.

```{r}
meta_data %>%
  distinct(id, .keep_all = TRUE) %>% 
  filter(!str_detect(title, "værksted")) %>% 
  select(title, start, seats, seats_taken) %>% 
  filter(!is.na(seats_taken)) %>% 
  mutate(år = year(start),
        periode = as.yearmon(start)) %>% 
  group_by(år) %>% 
  summarise(grad_fyldt = sum(seats_taken)/sum(seats)) %>% 
  mutate(grad_fyldt = percent(grad_fyldt, 
                              accuracy = 1, 
                              decimal.mark = ",")) %>% 
  gt() %>% 
  tab_header(title = "Andel af pladser udbudt, fyldt") %>% 
  tab_footnote("En række digital humaniora aktiviteter, der har været annonceret, men hvor tilmelding er foregået på anden vis, har ikke registrerede tilmeldinger. Tilsvarende er 'Åbent værksted' fjernet fra oversigten, da der her heller ikke er tilmelding.") %>% 
  gt::cols_label(år = "År",
                 grad_fyldt = "Belægningsgrad")
  
```

## Udvikling i belægningsgrad

```{r}
meta_data %>%
  distinct(id, .keep_all = TRUE) %>% 
  filter(!str_detect(title, "værksted")) %>% 
  select(title, start, seats, seats_taken) %>% 
  filter(!is.na(seats_taken)) %>% 
  mutate(år = year(start),
        periode = as.yearmon(start)) %>% 
  group_by(periode) %>% 
  summarise(grad_fyldt = sum(seats_taken)/sum(seats)) %>% 
  ggplot(aes(x = periode, y = grad_fyldt)) +
  geom_col() +
  ggtitle("udviklingen i belægningsgrad pr måned")
```



## Kategorier

De kategorier der optræder i data.

Vi skal stadig overveje at finde en måde at tildele en overordnet kategori på
software. Der er store mangler i registreringerne, så der skal tænkes...

Nu starter vi med at tælle hvad vi har.
```{r}
meta_data %>% 
  count(category_name) %>% 
  gt() %>% 
  cols_label(category_name = "Kategori",
             n = "Antal") %>% 
    tab_header("Antal kursusaktiviteter fordelt på kategori") %>% 
  tab_footnote("Bemærk at kategoriene kommer fra tilmeldingssystemet, og brugen af labels på kursusaktiviteter er meget ujævn")
```

Antal aktiviteter pr kategori - fordelt på år:
```{r aktivitet_år_kategori, echo = FALSE}
meta_data %>% 
  group_by(år = year(start)) %>% 
  count(category_name) %>% 
  pivot_wider(names_from = år, values_from = n, values_fill = 0) %>% 
  gt() %>% 
  tab_header("Antal kursusaktiviteter fordelt på kategori og år") %>% 
  cols_label(category_name = "Kategori") %>% 
  tab_footnote("Bemærk at kategorierne kommer fra kursustilmeldingssystemet, hvor brugen af kategorier er ret ujævn. De er derfor beriget ved en automatiseret proces - som bør kvalitetstjekkes. Bemærk også at et typisk kursus har mere end en kategori.")
  
```

Brugen af kategorier i kalendersystemet er ret ujævn. Så der er tilføjet kategorier
pr. automatik. Det lader fortsat en smule tilbage at ønske. Men vi er tæt på nu.

## Belægningsgrad pr. kategori pr år.
```{r}
meta_data %>% 
  select(start, category_name, id, seats, seats_taken) %>% 
  filter(!is.na(seats)) %>% 
    group_by(år = year(start), category_name) %>% 
  summarise(pladser = sum(seats),
            taken = sum(seats_taken),
            andel_taken = taken/pladser) %>% 
  select(år, category_name, andel_taken) %>% 
  pivot_wider(names_from = år,
              values_from = andel_taken,
              values_fill = 0) %>% 
  gt() %>% 
  tab_header("Belægningsgrad - fordelt på kategori og år") %>% 
  tab_footnote("Bemærk at brugen af kategorier i kalendersystemet er relativt ujævn, og mange kategorier derfor er identificeret automatisk. En belægningsgrad på 0 indikerer alle steder at der ikke har været kursusaktivitet under den pågældende kategori for det pågældende år.")

```

Der bør nok forskes i hvad der sker med værkstederne - der er et år hvor der
åbenbart har været en tilmelding.

## og grafisk

```{r}
meta_data %>% 
  select(start, category_name, id, seats, seats_taken) %>% 
  filter(!is.na(seats)) %>% 
    group_by(år = year(start), category_name) %>% 
  summarise(pladser = sum(seats),
            taken = sum(seats_taken),
            andel_taken = taken/pladser) %>% 
  select(år, category_name, andel_taken)  %>% 
  ggplot(aes(år, andel_taken, color = category_name)) +
  geom_point() +
  geom_line() +
  ggtitle("Belægningsgrad over tid - fordelt på kategorier")
```

Gir det mening? Næh.

```{r}
# Så vi prøver at dele det lidt op...
søjlerne <- c("analysis", "cleaning", "harvesting", "visualisation")
sprogene <- c("python", "r")
programmerne <- c("arcgis", "excel","nvivo", "openrefine", "vosviewer", "voyant", "metashape", "orange")
skramlet <- c("datalab", "english", "online course","værksted")  
teknikkerne <- c("regex", "sql")

grupperet_kategori_fyldt_pr_år <- meta_data %>% 
  select(start, category_name, id, seats, seats_taken) %>% 
  filter(!is.na(seats)) %>% 
  group_by(år = year(start), category_name) %>% 
  summarise(pladser = sum(seats),
            taken = sum(seats_taken),
            andel_taken = taken/pladser) %>% 
  select(år, category_name, andel_taken)  %>% 
  ungroup() %>% 
  filter(!(category_name %in% skramlet)) %>% 
  mutate(kategori = case_when(
    category_name %in% søjlerne ~ "søjlerne",
    category_name %in% sprogene ~ "sprogene",
    category_name %in% programmerne ~"programmerne",
    category_name %in% teknikkerne ~ "teknikkerne",
    .default = NA
  )) 
grupperet_kategori_fyldt_pr_år %>% 
  ggplot(aes(år, andel_taken, color = category_name)) +
  geom_point() +
  geom_line() +
  facet_wrap(~kategori) +
  ggtitle("Belægningsgrad over tid, fordelt på kategorier", 
          subtitle = "grupperet efter ting")
```
Det blev det ikke nødvendigvis mere klart af.

### Det samme, hver for sig

#### sprogene

```{r}
grupperet_kategori_fyldt_pr_år  %>% 
  filter(kategori == "sprogene") %>% 
  ggplot(aes(år, andel_taken, color = category_name)) +
  geom_point() +
  geom_line() +
  facet_wrap(~kategori) +
  ggtitle("Belægningsgrad over tid, fordelt på kategorier - sprogene")
```

#### programmerne

```{r}
grupperet_kategori_fyldt_pr_år  %>% 
  filter(kategori == "programmerne") %>% 
  ggplot(aes(år, andel_taken, color = category_name)) +
  geom_point() +
  geom_line() +
  facet_wrap(~kategori) +
  ggtitle("Belægningsgrad over tid, fordelt på kategorier - programmerne")
```

#### teknikkerne

```{r}
grupperet_kategori_fyldt_pr_år  %>% 
  filter(kategori == "teknikkerne") %>% 
  ggplot(aes(år, andel_taken, color = category_name)) +
  geom_point() +
  geom_line() +
  facet_wrap(~kategori) +
  ggtitle("Belægningsgrad over tid, fordelt på kategorier - teknikkerne")
```

#### søjlerne

```{r}
grupperet_kategori_fyldt_pr_år  %>% 
  filter(kategori == "søjlerne") %>% 
  ggplot(aes(år, andel_taken, color = category_name)) +
  geom_point() +
  geom_line() +
  facet_wrap(~kategori) +
  ggtitle("Belægningsgrad over tid, fordelt på kategorier - søjlerne")
```


## tilmeldinger - inklusive ventelister som fkt af år og kategori

```{r}
meta_data %>% 
  right_join(tilm_pr_event, by = c("id" = "event_id")) %>% 
  select(id, start, registrants, waitlist, seats, category_name) %>% 
  group_by(år = year(start), category_name) %>% 
  distinct(id, .keep_all =TRUE) %>% 
  filter(!is.na(seats))  %>% 
  summarise(tilmeldte = sum(registrants),
            venteliste = sum(waitlist),
            pladser = sum(seats)) %>% 
  ungroup() %>% 
  mutate(andel = tilmeldte/pladser)
  

```


## udvikling i tilmeldinger som funktion af tid. 

Nogen særlige ønsker til behandlingen af ventelistetilmeldinger?

```{r, warning=FALSE}
tilmeldinger %>% 
  distinct(booking_id, .keep_all = TRUE) %>% 
  select(booking_id, registered_date) %>% 
  group_by(år = year(registered_date)) %>%
  mutate(antal = 1) %>% 
  arrange(registered_date) %>% 
  mutate(antal = cumsum(antal)) %>% 
  ggplot(aes(yday(registered_date), y = antal, color = factor(år))) +
  geom_line() +
  ggtitle("Kumuleret antal tilmeldinger som funktion af tid")
```


## Hvor kommer de fra?

Vi har i begrænset omfang viden om deres faglige baggrund. Og der mangler 
at blive tilføjet diverse regneark.

```{r}
tilmeldinger %>% 
  select(event_id, question, answer, køn, registered_date) %>% 
  filter(!is.na(question)) %>% 
  filter(year(registered_date) == 2024) %>% view()
  filter(question == "Faculty") %>% 
  group_by(year(registered_date)) %>% 
  count(answer)
```



